臺灣臺北地方法院刑事判決　　　　　　　95年度易字第2182號
公　訴　人　臺灣臺北地方法院檢察署檢察官
被　　　告　乙○○
上列被告因業務侵占案件，經檢察官提起公訴（95年度偵字第
13143號），本院判決如下：
         主    文
乙○○連續意圖為自己不法之所有，而侵占對於業務上所持有之
物，處有期徒刑柒月。
         事    實
一、乙○○於民國九十三年六月間擔任臺北市○○區○○路二段
    十三、十三之一、十五、十五之一號歌林百福園大廈管理委
    員會所聘僱之管理主任，負責該大樓清潔、安全、住戶管理
    費收取及財務報表製作等工作，為從事業務之人，竟意圖為
    自己不法之所有，並基於概括之犯意，自同年六月間起至八
    月底止，連續侵占所收取之九十三年六月至九月之管理費計
    二十六萬一千九百七十元。迨至九十四年一、二月間，被告
    擅自離職，經大廈管理委員會委請會計師事務所核算，而查
    悉上情。
二、案經百福園大廈管理委員會主任委員丙○○告發臺灣臺北地
    方法院檢察署檢察官偵查起訴。
        理    由
甲、程序方面
一、本件被告因涉嫌侵占歌林百福園大廈九十三年十月至九十三
    年十二月之管理費，業經該大廈管理委員會向檢察官提出告
    發，經檢察官以被告坦承犯行，並達成和解，而為職權不起
    訴處分，此有臺灣臺北地方法院檢察署九十四年度偵字第二
    一二四六號不起訴處分書在卷可稽（九十五年度偵字第一三
    一四三號卷第六十八頁），因被告未履行償還條件，大廈管
    理委員會再提起本件告發，雖被告侵占款項之時間連續，惟
    檢察官不起訴處分之效力並不及於本件起訴之部分，因而本
    院仍應為實體之判決。
二、本件據以判斷之證據，其中被告侵占公款明細表、歌林百福
    園大廈繳費單雖屬傳聞證據，惟被告及檢察官於言詞辯論終
    結前均無異議，本院審酌上開傳聞證據製作之情形，被告尚
    且在繳費單上簽名確認，並無何不法或不當之情形，故堪認
    為適當，依刑事訴訟法第一百五十九條之五第二項之規定，
    具備證據能力。
乙、實體方面
一、上開事實，業據被告乙○○於本院審理時供承不諱，核與證
    人即現任前開大廈管理主任甲○○於本院審理時結證之情節
    相符，並有被告侵占公款明細表、歌林百福園大廈繳費單（
    九十三年六月至八月）在卷可稽，故事證明確，被告犯行堪
    予認定。
二、核被告所為，係犯行為時刑法第三百三十六條第二項之業務
    侵占罪。其先後多次犯行，時間緊密，犯意概括，所犯構成
    要件相同，為連續犯，依同法第五十六條規定，以一罪論，
    並加重其刑。
三、查被告犯罪後，刑法部分條文於九十四年一月七日修正公布
    ，並於九十五年七月一日施行，按犯罪後刑罰法律修正新舊
    法比較適用，實務上計建有下列原則：
    (一)、比較新舊法，應就罪刑有關法定加減原因等一切情形，
        綜合其全部之結果而為比較，再適用有利於行為人之法
        律處斷 (八十八年度台上字第五八四零號)。
    (二)、須行為時法與裁判時法均有處罰，始有刑法第二條第一
        項之比較適用新、舊法（八十八年度台上字第七零一三
        號）。
    (三)、倘新、舊法均有處罰，而新法之適用範圍較諸舊法有所
        限制時，必其行為同時符合修正後之法律所規定之犯罪
        構成要件，始有刑法第二條第一項但書之適用（九十二
        年度台上字第四二三八號）。
    (四)、再者比較新舊法之結果，應全部適用舊法或新法，不得
        割裂適用。故此經比較適用結果，除易刑處分及保安處
        分外，應全部適用舊法，或全部適用新法。
    (五)、最高法院九十五年度第八次及第二十一次刑事庭庭務會
        議，亦就刑法修正後比較適用，有所決議。
四、查刑法第三十三條第五款罰金最低額由銀元十元提高為新台
    幣三千元、二千元及一千元，因刑法第三百三十六條第二項
    法定刑有罰金刑，依修正前刑法第三十三條第五款之規定，
    有利於被告，故應適用修正前之刑法第三十三條第五款之規
    定。又刑法第五十六條連續犯之規定亦經修正刪除，依修正
    後之規定，被告所犯多次業務侵占犯行應併合處罰，較諸適
    用修正前加重其刑二分之一，顯以修正前之規定有利於被告
    ，故應適用修正前之規定。至於刑法施行法復於九十五年六
    月十四日修正，增訂第一條之一，明訂中華民國九十四年一
    月七日刑法修正施行後，刑法分則編所定罰金之貨幣單位為
    新臺幣。九十四年一月七日刑法修正時，刑法分則編未修正
    之條文定有罰金者，自九十四年一月七日刑法修正施行後，
    就其所定數額提高為三十倍，但七十二年六月二十六日至九
    十四年一月七日新增或修正之條文，就其所定數額提高為三
    倍。然上開修正雖改以新臺幣為刑法分則各條文法定刑罰金
    之單位並提高三十倍，惟因修正前之罰金單位為銀元，與新
    臺幣之折算比例為三比一，又因前刑法分則有關條文罰金之
    倍數，亦經罰金罰鍰提高標準條例提高為十倍，因而依修正
    後之刑法施行法第一條之一提高三十倍，就罰金之最高額而
    言，實與修正前罰金之最高額相同，因新、舊法處罰之輕重
    相同，即無比較適用之問題，非刑法第二條第一項之法律變
    更，即無該條之適用，應依一般法律適用原則，適用裁判時
    法。故應逕行適用刑法施行法第一條之一，而無罰金罰鍰提
    高標準條例第一條之適用。
五、爰審酌被告犯罪之一切情狀，犯罪後之態度，所侵占之金額
    致生被害人之損害等情，量處如主文所示之刑。又查被告雖
    請求給予自新之機會以便繼續工作，得以順利償還所虧欠之
    款項，惟被告另涉嫌偽造文書案件，經臺灣高等法院於九十
    五年八月十日判處有期徒刑十月，此有前科調查表在卷，該
    案雖尚未確定，惟或有致確定後撤銷緩刑之疑慮，故本院認
    或不宜為緩刑之宣告，併此敘明。
據上論斷，應依刑事訴訟法第二百九十九條第一項前段、刑法第
二條第一項前段、第三百三十六條第二項、修正前刑法第五十六
條、刑法施行法第一條之一，判決如主文。
本案經檢察官王鑫健到庭執行職務
中　　華　　民　　國　　96　　年　　4　　月　　10     日
  　　　　　　　　刑事第一庭    審判長法官　陳興邦
                                      法官  林春鈴
                                      法官  劉素如
以上正本證明與原本無異。
如不服本判決，應於判決送達後10日內，向本院提出上訴狀。
                                    書記官  洪素惠
中　　華　　民　　國　　96　　年　　4　　月　　13　　日
附錄犯罪法條：
中華民國刑法第336條
（公務公益侵占罪、業務侵占罪）
對於公務上或因公益所持有之物，犯前條第 1 項之罪者，處 1
年以上 7 年以下有期徒刑，得併科 5 千元以下罰金。
對於業務上所持有之物，犯前條第 1 項之罪者，處 6 月以上
5 年以下有期徒刑，得併科 3 千元以下罰金。
前二項之未遂犯罰之。
